臺灣臺北地方法院刑事判決　　　　　96年度訴緝字第36號
公　訴　人　臺灣臺北地方法院檢察署檢察官
被　　　告　庚○○
上列被告因搶奪等案件，經檢察官提起公訴（92年度偵字第2281
1號）及移送併辦（臺灣板橋地方法院檢察署93年度偵字第771號
），由本院合議庭裁定適用簡式審判程序審理，判決如下：
    主  文
庚○○共同連續搶奪，處有期徒刑壹年貳月。又意圖為自己不法
之所有，而侵占遺失物，處罰金銀元壹仟伍佰元即新台幣肆仟伍
佰元、罰金如易服勞役，以銀元參佰元即新台幣玖佰元折算壹日
。
    事實及理由
一、犯罪事實：
（一）庚○○基於意圖為自己不法所有之概括犯意，先於民國92
      年7月26日凌晨2時許，在臺北市○○區○○路290號之「
      統一超商艋舺門市部」內，向店員丙○○佯稱其友人及友
      人母親在店內影印時，不慎將國民身分證2張遺失在店內
      ，丙○○乃不疑有他，將在其監督管領中，先前客人所遺
      失之國民身分證計6張自櫃檯取出並拿在手上供庚○○辨
      識，庚○○即乘丙○○不備，自丙○○手中搶奪戊○○、
      丁○○所遺失之國民身分證各1張得逞後逃離現場。同年
      12月21日4時30分許，又承上揭概括犯意，與友人曾亮瑋
      （另據檢察官起訴）共同意圖為自己不法之所有，推由庚○○駕駛車號ＧＵ─６６９１號自用小客車搭載曾亮瑋，
      在台北縣土城市○○路105巷4弄2號前，佯由庚○○向正
      在停放機車之己○○問路，曾亮瑋則下車趁己○○疏於防
      備之際，搶奪己○○置於機車置物箱上之皮包1個（內有
      新台幣5千元、信用卡、提款卡各1張及行動電話1支），
      得手後兩人旋即逃逸。庚○○於搶奪得逞後，又將搶奪所
      得手機內之ＳＩＭ卡交予不知情之戴世傑，囑其以電話向
      己○○聯絡付款贖回，並於同日13時30分許，由庚○○向
      己○○之子楊世豪恐嚇須交付3千元，始返還己○○所有
      之皮包、證件等物，並恫稱不得報警，否則對己○○及楊
      世豪不利云云，嗣因己○○母子報警處理而未得逞。
（二）庚○○又意圖為自己不法之所有，於92年7月26日凌晨2時
      30分許，在臺北市○○區○○路之某家統一超商店內之影
      印機上，拾獲由乙○○、甲○○所遺失之國民身分證各1
      張，明知為遺失物，仍予以侵占入己。
二、證據清單：
（一）犯罪事實(一)部分：
    被告庚○○於偵查、審理中之自白。
    證人丙○○、丁○○、戊○○、己○○、楊世豪、戴世傑
      等人於偵查中之證述。
    扣押物品目錄表、贓物認領保管收據各一紙。
（二）犯罪事實(二)部分：
    被告庚○○於偵查、審理中之自白。
    (2)證人甲○○於偵查中之證述。
    扣押物品目錄表、贓物認領保管收據各一紙。
三、新舊法之比較：
    按被告行為後，刑法已於94年2月2日修正公布，於95年7 月
    1日施行。依修正後刑法第2條第1項規定：「行為後法律有
    變更者，適用行為時之法律，但行為後之法律有利於行為人
    者，適用最有利於行為人之法律」。而依舊法，被告所犯數
    罪間，若有方法結果之牽連關係，為牽連犯，應依刑法第55
    條後段從一重處斷；至連續數行為而犯同一罪名者，以一罪
    論，稱連續犯。而刑法修正後已刪除牽連犯、連續犯之規定
    。是若依照修正後條文，其於數犯罪行為之情形，即應依刑
    法第51條之規定予以分論併罰。經比較新、舊法之結果，應
    以被告行為時之舊法較有利於被告，且本於法律之適用不得
    割裂，須一體適用之原則，本件被告等之行為既係在刑法修
    正實施前所為，即均應適用修正前之刑法（含連續犯、牽連
    犯、易服勞役之折算標準等）予以論罪科刑，併此敘明。
四、論罪科刑：
  (一)核被告所為，係犯刑法第325條第1項之搶奪罪、第346條第
    3項、第1項之恐嚇取財未遂罪及同法第337條之侵占遺失物
    罪。
  (二)被告第2次之搶奪犯行，係與曾亮瑋共同所為，二人間具有
    犯意聯絡與行為分擔，均為共同正犯。
  (三)被告前後2次搶奪犯行，時間緊接、方法相同，顯係基於概
    括犯意為之，為連續犯；所犯第2次搶奪罪與恐嚇取財未遂
    二罪間，有方法、結果之牽連關係，應從一重之搶奪罪處斷
    ，並依先連續、後牽連之原則，依修正前刑法第55條、第56
    條規定，依其中情節較重之共同搶奪罪，以一罪論，並加重
    其刑。
  (四)被告第2次之共同搶奪與牽連之恐嚇取財未遂犯行，雖未據
    起訴，然既與起訴部分，有連續犯、牽連犯之裁判上一罪關
    係，且經檢察官移送併辦，即為起訴效力所及，本院應併予
    審理，附此敘明。
  (五)上開連續搶奪罪與侵占遺失物2罪，因犯意不同，犯罪構成
    要件有異，應予分論併罰。
  (六)爰審酌被告連續搶奪，侵害人民之財產安全，危害社會秩序
    與善良風俗，本應從重量刑，惟念被告於犯罪後在審理中坦
    承犯行，態度良好等一切情狀，爰依檢察官具體求處刑度，
    ，分別量處如主文所示之刑，並就罰金刑部分，併宣告易服
    勞役之折算標準，以示懲儆。
四、適用之法條：
  (一)刑事訴訟法第273 條之1 第1 項，第299 條第1 項前段、第
    310 條之2、第454 條第1 項。
  (二)（修正前）刑法第56條、第325條第1項、第326條第2項、第
    1 項，第337條、（修正前）第55條、第42條第2項。
  (三)罰金罰鍰提高標準條例第1條前段。
  (四)現行法規所定貨幣單位折算新台幣條例第2條。
五、本判決係依刑事訴訟法第310條之2、第454條第1項製作，依
    法僅記載當事人欄、主文、犯罪事實、證據名稱以及應適用
    之法條。其中證據部分，準用同法第454 條第2
    項規定，逕引用起訴書及併辦意旨書所載。
六、如不服本件判決，得自收受送達之日起10日內，向本院提起
    上訴。
本案經檢察官熊南彰到庭執行職務。
中　　華　　民　　國　　96　　年　　3 　　月　　29　　日
                      臺灣臺北地方法院刑事第十五庭
                              法  官    楊台清
上正本證明與原本無異。
如不服本判決，應於判決送達後10日內向本院提出上訴狀（應抄
附繕本）。告訴人或被害人如對於本判決不服者，應具備理由請
求檢察官上訴，其上訴期間之計算係以檢察官收受判決正本之日
期為準。
                              書記官    陳麗津
中　　華　　民　　國　　96　　年　　3 　　月　　29　　日
附錄本判決論罪科刑法條全文：
中華民國刑法第325條
（普通搶奪罪）
意圖為自己或第三人不法之所有，而搶奪他人之動產者，處 6 月
以上 5 年以下有期徒刑。
因而致人於死者，處無期徒刑或 7 年以上有期徒刑，致重傷者，
處 3 年以上 10 年以下有期徒刑。
第 1 項之未遂犯罰之。
中華民國刑法第326條
（加重搶奪罪）
犯前條第 1 項之罪，而有第 321 條第 1 項各款情形之一者，處
 1 年以上 7 年以下有期徒刑。
前項之未遂犯罰之。
中華民國刑法第337條
（侵占遺失物罪）
意圖為自己或第三人不法之所有，而侵占遺失物、漂流物或其他
離本人所持有之物者，處 5 百元以下罰金。
